---
title: "1. Primeros pasos en R"
output: html_notebook
---

Bibliografia consultada: <https://rpubs.com/Edimer/754932>

## 1.1 Exploración de los tipos de datos.

**A. Construya un vector, muéstrelo, nombre cada componente con un nombre o etiqueta,muestre un valor en concreto, realice la suma de todos sus valores en caso de ser un vector numérico, etc.**

En primer lugar vamos a construir el vector, nombrar cada componente y mostrarlo.

```{r}
#Construcción del vector de valores
valores <- c(4,5,3,2,1)

#Construcción del vector de etiquetas
etiquetas <- c("A","B","C","D","E")

#Asociación de valores y etiquetas
vec <- setNames(valores, etiquetas)
print(vec)

```

Para mostrar un elemento concreto del vector hay que tener en cuenta que la primera posición del vector es la posición [1] y que, como hemos asociado una etiqueta a cada posición, podemos mostrar cada elemento según: i) su posición ii) su etiqueta.

```{r}
#Mostrar un valor concreto
vec[1] # Mostrar elemento según su posición
vec["D"] #<- Mostrar elemento según su etiqueta
```

Por último, vamos a realizar la suma de todos los valores contenidos en el vector.

```{r}
#Suma de los valores del vector
sum(vec)
```

**B. Construya una matriz 3x3 con los números del 1 al 9. Realícelo de varias formas posibles. Muestre un valor en concreto de la matriz**

Para generar una matriz tenemos la función `matrix()`. Hay que tener en cuenta que por defecto la matriz se rellena por columnas.

Por ejemplo,

```{r}
#Construcción de la matriz
matriz_ejemplo <- matrix(c(1,2,3,4,5,6,7,8,9))
print(matriz_ejemplo)
```

Por tanto, para que sea de dimensión 3x3,

```{r}
#Construcción de la matriz
matriz_columnas <- matrix(c(1,2,3,4,5,6,7,8,9),
                 nrow = 3, ncol = 3)
print(matriz_columnas)
```

Otra forma de construir la matriz podría ser por filas,

```{r}
matriz_filas <- matrix(c(1,2,3,4,5,6,7,8,9),
                 nrow = 3, ncol = 3, byrow=TRUE)
print(matriz_filas)
```

**Construya un DATA FRAME a partir de tres vectores, uno de cadenas y otros dos numéricos. Estudie su estructura, muestre sus primeros valores y estudie las formas de acceder tanto a sus valores concretos como a sus filas y columnas.**

En primer lugar, un data frame es una estructura de datos tabular en R que se utiliza para almacenar conjuntos de datos en forma de tabla de base de datos.

Cada columna en un data frame puede contener datos de diferentes tipos, pero todas las columnas deben tener la misma longitud. Esto lo hace útil para representar datos heterogéneos y estructurados.

En este caso, en vez de dos vectores numéricos hemos utilizado un vector con valores lógicos para aportar mayor variabilidad del tipo de dato,

```{r}
#Definir los vectores 
pacientes <- c("Juan", "Ana", "Pedro", "Maria")
anyo_nacimiento <- c(2000, 1998, 1999, 1995)
fumador <- c(TRUE, TRUE, FALSE, FALSE)

#Construir el data frame
df <- data.frame(Pacientes = pacientes, Anyo_nacimiento = anyo_nacimiento,
                 Fumador = fumador)
print(df)
```

Para estudiar su estructura,

```{r}
#Estudio de estructura del df
str(df)
```

Para obtener los primeros valores (en este caso como hay tan pocos valores se muestran todos),

```{r}
head(df)
```

Vamos a probar cómo sería aumentando el número de valores del dataframe.

```{r}
#Definir los vectores aumentando el número de valores
pacientes <- c("Juan", "Ana", "Pedro", "Maria",
               "Juan", "Ana", "Pedro", "Maria",
               "Juan", "Ana", "Pedro", "Maria",
               "Juan", "Ana", "Pedro", "Maria",
               "Juan", "Ana", "Pedro", "Maria",
               "Juan", "Ana", "Pedro", "Maria",
               "Juan", "Ana", "Pedro", "Maria",
               "Juan", "Ana", "Pedro", "Maria")
anyo_nacimiento <- c(2000, 1998, 1999, 1995,
                     2000, 1998, 1999, 1995,
                     2000, 1998, 1999, 1995,
                     2000, 1998, 1999, 1995,
                     2000, 1998, 1999, 1995,
                     2000, 1998, 1999, 1995,
                     2000, 1998, 1999, 1995,
                     2000, 1998, 1999, 1995)
fumador <- c(TRUE, TRUE, FALSE, FALSE,
             TRUE, TRUE, FALSE, FALSE,
             TRUE, TRUE, FALSE, FALSE,
             TRUE, TRUE, FALSE, FALSE,
             TRUE, TRUE, FALSE, FALSE,
             TRUE, TRUE, FALSE, FALSE,
             TRUE, TRUE, FALSE, FALSE,
             TRUE, TRUE, FALSE, FALSE)

#Construir el data frame
df_aumento <- data.frame(Pacientes = pacientes,
                         Anyo_nacimiento = anyo_nacimiento,
                         Fumador = fumador)
#Mostrar estructura
str(df_aumento)
```

Notemos que en este ejemplo hay 32 observaciones o filas. Ahora probaremos a mostrar los primeros valores.

```{r}
head(df_aumento)
```

En este caso solo ha mostrado las 6 primeras observaciones o filas.

Por otro lado, también podemos mostrar algún valor o conjunto de valores concreto,

```{r}
#Mostrar valor concreto según fila y columna
valor <- df[3, "Pacientes"]
print(valor)
```

```{r}
#Mostrar el conjunto de valores de una fila concreta
fila <- df[3,]
print(fila)
```

```{r}
#Mostrar el conjunto de valores de una columna concreta
columna <- df[,"Fumador"]
print(columna)
```

o bien,

```{r}
#Mostrar el conjunto de valores de una columna concreta
columna <- df$Fumador
print(columna)
```

**D. Construya una lista a partir de un vector, una matriz y una data frame que serán su contenido. Estudie como se accede al contenido de dicha lista y las distintas maneras de hacerlo.**

En primer lugar, para construir una lista utilizamos la función `list()` y añadimos los elementos que queremos que contenga la lista.

```{r}
#Construcción de los elementos que contendrá la lista

vector <- c(6,5,4,3,2,1)

matriz <- matrix(1:6,
                 nrow = 2, ncol = 3)

df <- data.frame(M=c("A","B","C","D","E","F"), m=c("a","b","c","d","e","f"))

lista <- list(vector, matriz, df)

print(lista)

```

Ahora vamos a estudiar cómo acceder al contenido de la lista. Para acceder al elemento según su posición hay dos formas.

La primera forma: `lista[]`, devuelve una lista con el elemento que contiene.

```{r}
#Acceder a los elementos según su posición
ej <- lista[2]

typeof(ej)
```

La segunda forma: `lista[[]]`, devuelve el elemento en sí, con el tipo de objeto que posee realmente el elemento.

```{r}
ej <- lista[[2]]

typeof(ej)

```

Sabiendo esto también podemos realizar consultas más avanzadas. Por ejemplo, acceder a un subelemento de un elemento iterable de la lista.

Para ello utilizamos la notación [[]] puesto que si queremos acceder a una posición del elemento original, necesitamos devolver el elemento en su tipo original.

```{r}
#Dentro del elemento vector de la lista, accede a un subelemento según su índice.
lista[[1]][2]
```

```{r}
#Dentro del elemento matriz de la lista, accede a un subelemento según las coordenadas

#Coordenadas de una posición concreta
lista[[2]][2,3]

#Devuelve una columna completa de la matriz
lista[[2]][,2]
```

```{r}
#Dentro del elemento dataframe de la lista, accede a un subelemento según las etiquetas

lista[[3]]["m"]
```

o bien,

```{r}
lista[[3]]$m
```

## 1.3 Carga de ficheros de datos

**Estudie en la ayuda de R las funciones más importantes para importar un fichero con un data set a un objeto de R,concretamente, a un data frame:**

-   read.table():

Esta función se utiliza para leer archivos de texto delimitados por espacios en blanco (por defecto) o por cualquier otro delimitador especificado

```{r}
?read.table
```

-   read.delim():

Esta función está específicamente diseñada para archivos de texto delimitados por tabulaciones.

```{r}
?read.delim
```

-   read.csv():

Esta función se utiliza para leer archivos CSV (Comma-Separated Values), que son archivos de texto delimitados por comas

```{r}
?read.csv()
```

**Compare dos tipos de importación de dataset (csv) de prueba**

En primer lugar,

```{r}
df<-read.csv("datos1_prueba.csv")
df
```

En segundo lugar,

```{r}
df2<-read.csv("datos1_prueba.csv",stringsAsFactors = FALSE) 
df2
```

La diferencia entre estos dos métodos radica en el trato de los atributos que contienen cadenas de caracteres. En el caso de `datos1_prueba.csv` ningún atributo contiene cadenas de caracteres por lo que vamos a probar con el dataset de `weather.csv`.

```{r}
df<-read.csv("weather.csv")
head(df)

#typeof(df[1,"X2"])
```

```{r}
df2<-read.csv("weather.csv", stringsAsFactors = FALSE)
head(df2)

#typeof(df[1,"X2"])
```

La verdad es que no veo ninguna diferencia.

## 1.4 Utilidad de las funciones gather y spread de la librería tidyr.

En primer lugar importamos la librería `tidyr`.

```{r}
library(tidyr)
```

-   Función `gather()`:

La función gather() de la biblioteca tidyr de R se utiliza para convertir datos de un formato "ancho" a un formato "largo".

Esto es útil cuando tienes datos en los que las variables están dispersas en columnas y deseas reunirlas en una sola columna.

La función gather() toma múltiples columnas y las combina en dos columnas: una que contiene los nombres de las variables originales (''clave'') y otra que contiene los valores asociados con esas variables.

```{r}
#Información de R sobre la función
?gather

df_aux<-gather(df,   #dataframe sobre el que se va a trabajar
               time, #nuevo atributo que contiene la clave 
               val,  #nuevo atributo que contiene el valor
               X1:X3 #selecciona las columnas que se van a juntar
               )

df_aux[, c(1:5, 33:34)] #para mostrar solo las primeras y últimas columnas del df
                        #que son las que se han modificado
```

-   Función `spread()`:

La función spread() de la biblioteca tidyr de R se utiliza para convertir datos de formato "largo" a formato "ancho".

Esto es útil cuando tienes datos donde las observaciones para una variable están repetidas en múltiples filas y deseas distribuir esos valores en columnas separadas.

```{r}
df_aux2<-spread(df_aux, #dataframe sobre el que se va a trabajar
                time,   #atributo cuyas claves se convertirán en columnas
                val     #atributo cuyos valores se distribuiran en las claves
                )
df_aux2 
```

Estas funciones son contrapuestas. Una hace la inversa de la otra. Una deshace lo que la otra hace.

## 1.7 Sintaxis de escritura de funciones en R

**Escriba una función que dado dos valores devuelva el mayor de ellos:**

```{r}
mayor_valor <- function(a,b){
  if(a>b)
    c = a
  else 
    c = b
  return(c)
}

mayor_valor(8,3)
mayor_valor(4,5)
```

**Escriba una función que imprima diez veces un nombre por consola: utilice un `for`:**

```{r}
imprime_for <- function(n){
  for(i in 1:10){
    print(n)
  }
}

imprime_for("Hola, mundo")
```

**Escriba una función que imprima diez veces un nombre por consola: utilice un `while`:**

```{r}
imprime_while <- function(n){
  i <- 1
  while(i<10){
    print(n)
    i <- i + 1
  }
}

imprime_while("Hola, mundo")
```

**Escriba una función que sume dos números y tome por defecto el segundo valor a diez:**

```{r}
sume <- function(a, b=10){
  return(a+b)
}

sume(1,2)
sume(1)   #utilizando el segundo valor por defecto
```

**Escriba una función que dados tres números devuelva el mayor:**

```{r}
mayor_tres <- function(a,b,c){
  d <- a
  if(b>d)
    d <- b
  if(c>d)
    d <- c
  return(d)
}

mayor_tres(7,5,3)
mayor_tres(1,5,3)
mayor_tres(1,5,7)

```

**Escriba una función que dada una lista de valores numéricos devuelva otra lista con aquellos valores que sean pares:**

```{r}
pares <- function(ls){
  res <- c()
  for(i in ls){
    if(i%%2==0)
      res <- c(res, i)
  }
  return(res)
}

lista = list(1,2,3,4)

pares(lista)
```

**Escriba una función que dada una lista con valores numéricos devuelva la suma de los valores pares:**

```{r}
pares_suma <- function(ls){
  res <- 0
  for(i in ls){
    if(i%%2==0)
      res <- res + i
  }
  return(res)
}

lista = list(1,2,3,4)

pares_suma(lista)
```

**Escriba una función que dada una lista de valores devuelva el mayor de los valores pares:**

```{r}
pares_mayor <- function(ls){
  res <- 0
  for(i in ls){
    if(i%%2==0)
      if(i>res)
        res <- i
  }
  return(res)
}

lista = list(1,6,3,4)

pares_mayor(lista)
```

**Escriba una función que dada una lista y un valor indique si se encuentra o no en dicha lista:**

```{r}
find <- function(ls, val){
  res <- FALSE
  for(i in ls)
    if(i == val)
      res <- TRUE
  return(res)
}

lista = list(1,6,3,4)

find(lista, 6)
find(lista, 5)
```
