---
title: "Análisis del Reporte Mundial de Felicidad 2024 mediante técnicas de aprendizaje automático"
author:
  - "María del Valle Alonso de Caso Ortiz"
  - "Análisis Avanzado de Datos Clínicos"
output: html_notebook
---


# Índice

1. Introducción al proyecto

2. Datos

   2.1. Contenido
   
   2.2. Preprocesado
   
3. Análisis Exploratorio

4. Modelos predictivos

5. Conclusiones

6. Bibliografía



# 1. Introducción al proyecto

https://worldhappiness.report/ed/2024/#appendices-and-data

https://www.kaggle.com/code/javadzabihi/happiness-2017-visualization-prediction/input?select=2017.csv

```{r}
install.packages("readxl")
install.packages("corrplot")
```

```{r}
library(plyr)
library(dplyr)
library(tidyverse)
library(lubridate)
library(caTools)
library(ggplot2)
library(ggthemes)
library(reshape2)
library(data.table)
library(tidyr)
library(corrgram)       
library(corrplot)
library(formattable)
library(cowplot)
library(ggpubr)
library(plot3D)
library(readxl)
```

# 2. Datos

## 2.1 Contenido

Datos extraídos de la web oficial https://worldhappiness.report/ed/2024/#appendices-and-data se descargan en xls

```{r}
DATOS <- read_excel("data/world_happines_report_2024.xls")
```

Vistazo inicial del dataset

```{r}
head(DATOS)
```
```{r}
dim(DATOS)
```
```{r}
str(DATOS)
```

## 2.2 Preprocesado

En primer lugar, vamos a eliminar las variables que no aportan información importante que son upperwhisker y lowerwhisker que son intervalos de confianza de la puntuacion de felicidad
```{r}
# Variables innecesarias (Whisker.high and Whisker.low)
DATOS <- DATOS[, -c(4,5)]
```

Luego vamos a cambiar el nombre de las columnas a nombres más intuitivos y similares al dataset de kaggle

```{r}
colnames(DATOS) <- c("Country", "Happiness.Score", "Economy", "Family",
                     "Life.Expectancy", "Freedom","Generosity", "Trust", "Dystopia.Residual")
```

Añadimos una columna con el ranking del pais, que será de gran utilidad

```{r}
# Añadir una nueva columna al dataset
DATOS$`Happiness.Rank` <- 1:143
# Movemos la columna de posición
DATOS <- DATOS %>% select(Country, Happiness.Rank, everything())

```

```{r}
head(DATOS)
```

```{r}
str(DATOS)
```
Por tanto, las variables que tenemos son:

- *Country*: Nombre de los países
- *Happiness.Rank*: Posición del país basada en el Puntaje de Felicidad
- *Happiness.Score*: Medida de felicidad en una escala del 0 al 10
- *Economy*: El valor de todos los bienes y servicios finales producidos dentro de una nación en un año determinado.
- *Family*: Importancia de tener una familia
- *Life.Expectancy*: Importancia de la salud y cantidad de tiempo que las personas esperan vivir
- *Freedom*: Importancia de la libertad en cada país
- *Generosity*: La cualidad de ser amable y generoso
- *Trust*: Percepción de corrupción en un gobierno
- *Dystopia.Residual*: Actúa como una referencia

Vamos a crear una variable nueva: continentes

```{r}
DATOS$Continent <- NA

DATOS$Continent[which(DATOS$Country %in% c("Israel", "United Arab Emirates", "Singapore", "Thailand", "Taiwan Province of China", "Qatar", "Saudi Arabia", "Kuwait", "Bahrain", "Malaysia", "Uzbekistan", "Japan", "South Korea", "Turkmenistan", "Kazakhstan", "Turkey", "Hong Kong S.A.R., China", "Philippines","Jordan", "China", "Pakistan", "Indonesia", "Azerbaijan", "Lebanon", "Vietnam", "Tajikistan", "Bhutan", "Kyrgyzstan", "Nepal", "Mongolia", "Palestinian Territories", "Iran", "Bangladesh", "Myanmar", "Iraq", "Sri Lanka", "Armenia", "India", "Georgia", "Cambodia", "Afghanistan", "Yemen", "Syria"))] <- "Asia"

DATOS$Continent[which(DATOS$Country %in% c("Norway", "Denmark", "Iceland", "Switzerland", "Finland","Netherlands", "Sweden", "Austria", "Ireland", "Germany", "Belgium", "Luxembourg", "United Kingdom", "Czech Republic","Malta", "France", "Spain", "Slovakia", "Poland", "Italy", "Russia", "Lithuania", "Latvia", "Moldova", "Romania","Slovenia", "North Cyprus", "Cyprus", "Estonia", "Belarus", "Serbia", "Hungary", "Croatia", "Kosovo", "Montenegro", "Greece", "Portugal", "Bosnia and Herzegovina", "Macedonia","Bulgaria", "Albania", "Ukraine"))] <- "Europe"

DATOS$Continent[which(DATOS$Country %in% c("Canada", "Costa Rica", "United States", "Mexico", "Panama","Trinidad and Tobago", "El Salvador", "Belize", "Guatemala", "Jamaica", "Nicaragua", "Dominican Republic", "Honduras", "Haiti"))] <- "North America"

DATOS$Continent[which(DATOS$Country %in% c("Chile", "Brazil", "Argentina", "Uruguay", "Colombia", "Ecuador", "Bolivia", "Peru","Paraguay", "Venezuela"))] <- "South America"

DATOS$Continent[which(DATOS$Country %in% c("New Zealand", "Australia"))] <- "Australia"

DATOS$Continent[which(is.na(DATOS$Continent))] <- "Africa"
```

```{r}
#Mueve la columna a la segunda posición
DATOS <- DATOS %>% select(Country,Continent, everything())

#Crea un enumerado
DATOS$Continent <- as.factor(DATOS$Continent)
```

Finalmente el dataset queda:
```{r}
head(DATOS)
```
```{r}
str(DATOS)
```

# 3. Análisis Exploratorio

En esta sección, jugaremos con diferentes variables para descubrir cómo se correlacionan entre sí.

## Correlación entre variables numéricas

```{r}
# Seleccionar las columnas numéricas
Num.cols <- sapply(DATOS, is.numeric)
Cor.data <- cor(DATOS[, Num.cols], use = "complete.obs")

# Generar el gráfico de correlación
corrplot(Cor.data, method = 'color')
```

Debe haber una correlación inversa entre el "Ranking de Felicidad" y todas las demás variables numéricas. En otras palabras, cuanto menor es el ranking de felicidad, mayor es la puntuación de felicidad y mayores son los otros siete factores que contribuyen a la felicidad. Así que eliminemos el ranking de felicidad y veamos la correlación de nuevo.

```{r}
# Create a correlation plot
newdatacor = cor(DATOS[c(4:11)],use = "complete.obs")
corrplot(newdatacor, method = "color")
```

Otra forma de ver el mismo gráfico:

```{r}
# Create a correlation plot
corrplot(newdatacor, method = "number")
```

De acuerdo con el gráfico de correlación anterior, la economía, la familia y la esperanza de vida juegan el papel más significativo en contribuir a la felicidad. La confianza y la generosidad tienen el menor impacto en la puntuación de felicidad.

## Correlación de la felicidad con otras variables según el continente

### Matriz de correlación

```{r}
# Gráfico 1: Matriz de Felicidad para África
corrgram(DATOS %>% select(-3) %>% filter(Continent == "Africa"), order = TRUE,
         upper.panel = panel.cor, main = "Matriz de Felicidad para África")
```
**Correlación entre Happiness.Score y el resto de variables en África**
- Economy > Family > Life.Expectancy > Dystopia.Residual > Freedom
- No hay apenas correlación entre la puntuación de felicidad y la generosidad.

```{r}
# Gráfico 2: Matriz de Felicidad para Asia
corrgram(DATOS %>% select(-3) %>% filter(Continent == "Asia"), order = TRUE,
         upper.panel = panel.cor, main = "Matriz de Felicidad para Asia")
```
**Correlación entre Happiness.Score y el resto de variables en Asia**
- Economy > Family > Dystopia.Residual > Freedom > Life.Expectancy > Trust > Generosity 
- No hay apenas correlación entre la puntuación de felicidad y la generosidad.


```{r}
# Gráfico 3: Matriz de Felicidad para Europa
corrgram(DATOS %>% select(-3) %>% filter(Continent == "Europe"), order = TRUE,
         upper.panel = panel.cor, main = "Matriz de Felicidad para Europa")
```
**Correlación entre Happiness.Score y el resto de variables en Europa**
- Economy >  Trust > Life.Expectancy > Freedom > Family > Dystopia.Residual > Generosity

```{r}
# Gráfico 4: Matriz de Felicidad para América del Norte
corrgram(DATOS %>% select(-3) %>% filter(Continent == "North America"), order = TRUE,
         upper.panel = panel.cor, main = "Matriz de Felicidad para América del Norte")
```
**Correlación entre Happiness.Score y el resto de variables en América del Norte**
- Economy >  Life.Expectancy > Family > Trust > Generosity 
- La mejor puntuación de correlación para la generosidad se alcanza en América del Norte
- No hay apenas correlación entre la puntuación de felicidad y la libertad o la referencia a la distopia.

```{r}
# Gráfico 5: Matriz de Felicidad para América del Sur
corrgram(DATOS %>% select(-3) %>% filter(Continent == "South America"), order = TRUE,
         upper.panel = panel.cor, main = "Matriz de Felicidad para América del Sur")
```
**Correlación entre Happiness.Score y el resto de variables en América del Sur**
- Economy >  Trust > Family > Freedom > Life.Expectancy
- La correlación entre la puntuación de felicidad y la referencia a la distopia es inversa
- No hay apenas correlación entre la puntuación de felicidad y la generosidad

## Scatter plot con regresión

```{r}
ggplot(subset(DATOS, DATOS$Continent != "Australia"), aes(x = Life.Expectancy, y = Happiness.Score)) + 
  geom_point(aes(color=Continent), size = 3, alpha = 0.8) +  
  geom_smooth(aes(color = Continent, fill = Continent), 
              method = "lm", fullrange = TRUE) +
  facet_wrap(~Continent) +
  theme_bw() + labs(title = "Scatter plot with regression line")
```
**Correlación entre Happiness.Score y Life.Expectancy**



## Distribución del puntaje de felicidad según el continente

### Box plot

```{r}
gg1 <- ggplot(DATOS,
              aes(x=Continent,
                  y=Happiness.Score,
                  color=Continent))+
  geom_point() + theme_bw() +
  theme(axis.title = element_text(size = (8)))

gg2 <- ggplot(DATOS , aes(x = Continent, y = Happiness.Score)) +
  geom_boxplot(aes(fill=Continent)) + theme_bw() +
  theme(axis.title = element_text( size = (8)))

gg3 <- ggplot(DATOS,aes(x=Continent,y=Happiness.Score))+
  geom_violin(aes(fill=Continent),alpha=0.7)+ theme_bw() +
  theme(axis.title = element_text( size = (8)))

stable <- desc_statby(DATOS, measure.var = "Happiness.Score",
                      grps = "Continent")
stable <- stable[, c("Continent","mean","median")]
names(stable) <- c("Continent", "Mean of happiness score","Median of happiness score")
# Summary table plot
stable.p <- ggtexttable(stable,rows = NULL, 
                         theme = ttheme("classic"))


ggarrange(gg1, gg2, ncol = 1, nrow = 2)
ggarrange(gg3, stable.p, ncol = 1, nrow = 2)
```
Australia tiene la mediana de la puntuación de felicidad más alta. Europa y América del Norte están en segundo lugar. En tercer lugar, Sudamérica y después Asia. Finalmente África tiene la puntuación de felicidad más baja. Podemos observar el rango de puntajes de felicidad para diferentes continentes, así como la concentración de puntajes de felicidad.



The correlation between life expectancy and happiness score in Europe, North America, and Asia is more significant than the other continents. Worth mentioning that we will not take Australia into account because there are just two countries in Australia and creating scatter plot with the regression line for this continent will not give us any insight.



