---
title: "Introducción R II"
output: html_document
---


## 2.1 Expresiones relacionales 

Vamos a resumir los operadores condicionales en R. Descomente las siguientes líneas de código y ejecútelas.

```{r}
# Comparación de booleanos
TRUE == FALSE

TRUE == 1
FALSE == 0

#Comparación numérica
5!=8
10>=0

#Comparación de cadenas
'hola' == 'adios'  #según el contenido de la cadena
'hola'>'adios'     #según el valor ASCII del primer caracter

```

R es muy bueno para trabajar con vectores de datos, veamos cómo funciona los operadores relacionales sobre vectores:

```{r}
# Vectores con las visitas de lunes a viernes de una cuenta en linkedin y otra de facebook
linkedin <- c(16, 9, 13, 5, 2, 17, 14)
facebook <- c(17, 7, 5, 16, 8, 13, 14)

# Dias más populares, es decir, son aquellos que tienen más de 15 visitas
linkedin[linkedin>15]
facebook[facebook>15]

# Dias con menos de 5 visitas
linkedin[linkedin<5]
facebook[facebook<5]

# ¿Qué días son más populares linkedin qeu facebook?
linkedin > facebook

```

Podemos comparar matrices sin tener que hacer un recorrido sobre las mismas:

```{r}
vw <- matrix(c(linkedin, facebook), nrow = 2, byrow = TRUE)
print('La matriz')
vw

# ¿Qué días ha tenido 13 visitas?

colnames(vw) <- c("L","M","X","J","V","S","D")
rownames(vw) <- c("link", "fbook")

# ¿Qué días tiene 5 o menos visitas
vw < 5

```

La conjunción se representa con el operador & y la disyunción con el operador | que también puede aplicarse a vectores. Y cuidado que podemos ver el operador & y | dos veces entre vectores, en cuyo caso aplican el operador solo sobre el primer elemento de cada vector.


```{r}

# Dias que linkedin tiene más de 10 visitas y facebook menos de 10
vw[1,]>10 & vw[2,]<10

#Descomente para ver cómo funciona los operadores
c(FALSE, FALSE, TRUE) & c(TRUE, FALSE, TRUE)
```

Si, sobre los mismos vectores utilizamos el doble operador da error, porque solo puede utilizarse entre escalares
```{r}
#c(FALSE, FALSE, TRUE) && c(TRUE, FALSE, TRUE)

```
pero si se evalua si el vector es de un único elemento sí se ejecuta
```{r}
c(FALSE) && c(FALSE)
```


Finalmente, la negación se expresa con el operador !.

```{r}
!FALSE
```

## 2.2 Flujo de control

En la hoja con conceptos básicos de R encontrará cómo realizar sentencias if-else, for y while. No obstante vamos a recordarlas:

~~~
if(condicion){
 expresion_1
}else{
  expresion_2
}
~~~

En caso de existir más de una condición lógica la sentencia if-else se escribiría: 

~~~
if(condicion1){
  expresion_1
}else if (condicion2){
  expresion_2
}else{
  expresion_3
}
~~~

Ahora, vamos a realizar un ejercicio: dada una variable x con un valor inicial imprimir por pantalla si es divisible por 2, por 3 o si no es divisible por 2 y 3.

```{r}
ej <-function(x){
  if(x%%2==0){
   print("Es divisible por 2")
  }else if(x%%3==0){
   print("Es divisible por 3")
  }else{
   print("No es divisible")
  }
}
ej(3)
```


En el caso de sentencias iterativas podemos trabajar con while y for:

~~~
while(condicion){
  expresion
}
~~~

~~~
for(var in secuencia){
  expresion
}
~~~

Ahora vamos a realizar unos ejercicios.

### Ejercicio while

1. Crea una variable x con valor igual a 1 y mientras la variable sea menor a 10 imprima en pantalla el valor de x mientras que lo incrementa en una unidad.

```{r}

x <- 1

while(x<10){
  print(x)
  x <- x+1
}

```

### Ejercicios for 

2. Cree un vector con nombre de ciudades y recorra dicha secuencia imprimiendo las ciudades

```{r}
ciudades <- c('New York', 'Paris', 'London', 'Madrid', 'Rio de Janeiro')

for(c in ciudades){
  print(c)
}

```

Realice el mismo recorrido sobre las ciudades, pero en el caso de encontrar una ciudad de 6 caracteres pare el recorrido:

```{r}
ciudades <- c('New York', 'Paris', 'London', 'Madrid', 'Rio de Janeiro')

for(c in ciudades){
  print(c)
  if(nchar(c)==6)
    break
}


```

También se podría haber realizado el recorrido con esta otra sintaxis, ¿sabes cuál?: 

```{r}
ciudades <- c('New York', 'Paris', 'London', 'Madrid', 'Rio de Janeiro')

i<-1
while(i<length(ciudades)){
  print(ciudades[i])
  if(nchar(ciudades[i])==6)
    break
  i <- i+1
}

```


3. Realice un recorrido imprimiendo cada elemento de la siguiente lista:

```{r}
nyc <- list(poblacion = 8405837, 
            barrios = c("Manhattan", "Bronx", "Brooklyn", "Queens", "State Island"), 
            capital = FALSE)

for(e in nyc){
  print(e)
}

```

4. Realice un recorrido imprimiendo cada uno de los elementos de una matriz:

```{r}
m <- matrix(1:9, nrow = 3, ncol = 3)
m

for(i in m){
  print(i)
}


```

5. Dada la siguiente cita, cuente el número de r y si encuentra una g para el proceso.

```{r}
cita <- 'tres tristes tigres'

b <- 0
for(i in strsplit(cita, "")[[1]]){
  if(i=="r")
    b <- b+1
  if(i=="g")
    break
}
print(b)


```



# Funciones

Para documentarse sobre una función, en la consola debe ejecutar lo siguiente:

help(sum)
?sum

y en caso de querer saber los argumentos de la función debe escribir:

args(sum)

Realice el siguiente ejemplo: calcule el número de visitas medias en linkedin y facebook, suponiendo que esa información está almacenada en las siguientes variables:

```{r}

linkedin <- c(16, 9, 13, 5, 2, 17, 14)
facebook <- c(17, 7, 5, 16, 8, 13, 14)

help(mean)
```

Observa en la documentación de la función que aparece '...' Este símbolo se llama elipsis. Es una forma de que R pase los argumentos sin que la función tenga que nombrarlos explícitamente. 

Si te has fijado bien en la documentación de la función mean, observarás que hay parámetros opcionales y requeridos. En caso de ser parámetros opcionales la función debe tener especificado los valores por defecto en caso de no ser inicializados por el usuario.


### Cómo crear una función

En caso de crear una función se deberá seguir la siguientes sintaxis:


~~~
nombre_funcion <- function(args){
  expresion
}
~~~

Ejemlo, cree una función que consiste en dado dos números devolver la suma de sus valores absolutos:

```{r}

abs_sum <- function(x,y){
  abs(x)+abs(y)
}

abs_sum(1,-2)
```

