---
title: "Introducción R"
output:
  word_document: default
  pdf_document: default
  html_notebook: default
---

# Ejercicio 1: Tipos de datos



Realice una serie de experimentos para familiarizarse o recordar los tipos de datos más usados en R.

### Vectores

Construya un vector, muéstrelo, nombre cada componente con un nombre o etiqueta, muestre un valor en concreto, realice la suma de todos sus valores en caso de ser un vector numérico.

La selección de elementos en los vectores puede realizarse por posición, valor o por nombre del vector.

```{r}
# Crea un vector de números
v <- c(9,-2,3,-2)
print(v)
# Añade nombre a las columnas
names(v) <- c("primero", "segundo", "tercero", "cuarto")
print(v)
# Imprime la suma de los elemento
print(sum(v))
```

La selección de elementos en los vectores puede realizarse por posición, valor o por nombre del vector.


```{r}
# Imprime el elemento de la segunda posición
print(v[2])
# Imprime los elementos entre dos posiciones
print(v[2:3])
# Imprime todos menos el primero
print(v[-1])
# Imprime que elementos son mayor a 0 
print(v>0)

# Imprima los valores igual a -2
print(v[v==-2])
# Imprima los valores menor a 5

# Imprima los valores en un conjunto dado.
print(v %in% c(9,4,2))
print(v[v %in% c(9,4,2)])
# Imprima el elemento con nombre 'primero'
```

### Matrices

Construya una matriz 3x3 con los números del 1 al 9. Realícelo de varias formas posibles. Muestre un valor en concreto de la matriz. 

```{r}
# Crear llamando a la función matrix y pasando un vector con los 9 números utilizando la función c


# Crear llamando a la función matrix y generando números de 1:9



# Acceda el elemento de la posición 1 y 2 de la matriz


# Selecciones la primera fila 


# Seleccione la primera columna


# Transponga la matriz

```

### Data frame

Es un tipo especial de lista en donde todos sus elementos tienen la misma longitud.

Construya un data frame a partir de tres vectores, uno de cadenas y otros dos numéricos. Estudie su estructura, muestre sus primeros valores y estudie las formas de acceder tanto a sus valores concretos como a sus filas y columnas. 


```{r}
# Cree el data frame

# Utilice la función str y head para visualizar un resumen de los datos


#Imprima el elemento de la posición 1,1

#Imprimer fila

#Imprime columna

```

### Listas

El tipo lista es una colección de elementos en los que éstos pueden ser de diferente tipo.

Construya una lista a partir de un vector, una matriz y una data frame que serán su contenido. Estudie como se accede al contenido de dicha lista y las distintas maneras de hacerlo. 


```{r}
#Crear una lista donde el primer elementos sean los 10 primeros números, el segundo elemento una matriz y el tercero el data frame creado anteriormente.

# Imprime la lista

# Accede al primer elemento de la lista

# Accede al primer elemento de la lista su componente 1


```

# EJERCICIO 2

Funciones de utilidad en R:

•	¿Cómo se sabe desde una instrucción de código cuál es el directorio de trabajo?


```{r}

```

•	¿Cómo se puede cambiar de directorio de trabajo desde una línea de código?


```{r}

```

•	¿Cómo se pueden averiguar los objetos que están cargados en memoria en la sesión en la que estamos trabajando?

```{r}
# Comprobacion de que no hay objetos previamente cargados

```

•	¿Sabe cómo borrarlos?

```{r}

```

# Ejercicio 3

Lectura de ficheros .csv

Las funciones más importantes para importar un fichero con un data set a un objeto de R, por ejemplo un data frame, son:

•	read.table(---)

•	read.delim(----)

•	read.csv(----)

estudie en la ayuda de R estas tres funciones. 

Se le proporciona como material un fichero .csv “de juguete” de nombre “datos1_prueba.csv”. Impórtelo de las dos siguientes maneras y estudie la diferencia:

df<-read.csv("datos1_prueba.csv")

df2<-read.csv("datos1_prueba.csv",stringsAsFactors = FALSE)

A modo de curiosidad, ejecute en la consola: edit(data.frame())

```{r}

# Lea el fichero llamando a la función read.csv y pasando el nombre del fichero


# Lea el fichero llamando a la función read.csv y poniendo el parámetro stringsAsFactors a false, ¿qué observa?

```

Observe que en el primer caso, la variable subject aparece como factor y en el segundo caso como carácter. Un factor es una variable categórica con un número finito de valores o niveles. En R los factores se utilizan habitualmente para realizar clasificaciones de los datos, estableciendo su pertenencia a los grupos o categorías determinados por los niveles del factor.

# Ejercicio 4

La función gather y spread de la librería tidyr son muy útiles para preprocesar datos. La primera función reúne una serie de variables de tan sólo una pareja de pares y valores, es decir, un dataset que tenga muchas columnas lo convierte en uno con menos columnas. La función spread hace justo lo contrario. 

Usando el dataframe df, usado en el apartado anterior, descomente y ejecute el siguiente código y estudie el funcionamiento de estas dos funciones. 

Así mismo, estudie mediante la función is.na(---), que no es de este paquete, si hay algún missing value en este dataframe. 



```{r}

# install.packages("tidyr")
# library(tidyr)
# df_aux<-gather(df,time,val,t1:t3)
# df_aux
# 
# #Se expanden 
# #una datset "largo" lo convierto en "ancho"
# df_aux2<-spread(df_aux,time,val)
# df_aux2
is.na(df)
sum(is.na(df))

```