---
title: "Introducción R II"
output: html_document
---


# Expresiones relacionales 

Vamos a resumir los operadores condicionales en R. Descomente las siguientes líneas de código y ejecútelas.

```{r}
# Comparación
# TRUE == FALSE
# TRUE == 1
# 5!=8
# 'hola' == 'adios'
# 10>=0
# 'hola'>'adios' 

```

R es muy bueno para trabajar con vectores de datos, veamos cómo funciona los operadores relacionales sobre vectores:

```{r}
# Vectores con las visitas de lunes a viernes de una cuenta en linkedin y otra de facebook
linkedin <- c(16, 9, 13, 5, 2, 17, 14)
facebook <- c(17, 7, 5, 16, 8, 13, 14)

# Dias más populares, es decir, son aquellos que tienen más de 15 visitas


# Dias con menos de 5 visitas


# ¿Qué días son más populares linkedin qeu facebook?


```

Podemos comparar matrices sin tener que hacer un recorrido sobre las mismas:

```{r}
views <- matrix(c(linkedin, facebook), nrow = 2, byrow = TRUE)
print('La matriz')
views

# ¿Qué días ha tenido 13 visitas?

# ¿Qué días tiene 5 o menos visitas

```

La conjunción se representa con el operador & y la disyunción con el operador | que también puede aplicarse a vectores. Y cuidado que podemos ver el operador & y | dos veces entre vectores, en cuyo caso aplican el operador solo sobre el primer elemento de cada vector.

```{r}

# Dias que linkedin tiene más de 10 visitas y facebook menos de 10

#Descomente para ver cómo funciona los operadores
# c(FALSE, FALSE, TRUE) & c(TRUE, FALSE, TRUE)
# c(FALSE, FALSE, TRUE) && c(TRUE, FALSE, TRUE)
```

Finalmente, la negación se expresa con el operador !.

```{r}
!FALSE
```



# Flujo de control

En la hoja con conceptos básicos de R encontrará cómo realizar sentencias if-else, for y while. No obstante vamos a recordarlas:

~~~
if(condicion){
 expresion_1
}else{
  expresion_2
}
~~~

En caso de existir más de una condición lógica la sentencia if-else se escribiría: 

~~~
if(condicion1){
  expresion_1
}else if (condicion2){
  expresion_2
}else{
  expresion_3
}
~~~

Ahora, vamos a realizar un ejercicio: dada una variable x con un valor inicial imprimir por pantalla si es divisible por 2, por 3 o si no es divisible por 2 y 3.

```{r}


```


En el caso de sentencias iterativas podemos trabajar con while y for:

~~~
while(condicion){
  expresion
}
~~~

~~~
for(var in secuencia){
  expresion
}
~~~

Ahora vamos a realizar unos ejercicios.

### Ejercicio while

1. Crea una variable x con valor igual a 1 y mientras la variable sea menor a 10 imprima en pantalla el valor de x mientras que lo incrementa en una unidad.

```{r}


```

### Ejercicios for 

2. Cree un vector con nombre de ciudades y recorra dicha secuencia imprimiendo las ciudades

```{r}
ciudades <- c('New York', 'Paris', 'London', 'Madrid', 'Rio de Janeiro')


```

Realice el mismo recorrido sobre las ciudades, pero en el caso de encontrar una ciudad de 6 caracteres pare el recorrido:

```{r}
ciudades <- c('New York', 'Paris', 'London', 'Madrid', 'Rio de Janeiro')


```

También se podría haber realizado el recorrido con esta otra sintaxis, ¿sabes cuál?:

```{r}
ciudades <- c('New York', 'Paris', 'London', 'Madrid', 'Rio de Janeiro')


```

Realice el mismo recorrido sobre las ciudades, pero en el caso de encontrar una ciudad de 6 caracteres pare el recorrido:

```{r}

```

3. Realice un recorrido imprimiendo cada elemento de la siguiente lista:

```{r}
nyc <- list(poblacion = 8405837, 
            barrios = c("Manhattan", "Bronx", "Brooklyn", "Queens", "State Island"), 
            capital = FALSE)


```

4. Realice un recorrido imprimiendo cada uno de los elementos de una matriz:

```{r}
m <- matrix(0, nrow = 3, ncol = 3)
m



```

5. Dada la siguiente cita, cuente el número de r y si encuentra una g para el proceso.

```{r}
cita <- 'tres tristes tigres'


```



# Funciones

Para documentarse sobre una función, en la consola debe ejecutar lo siguiente:

help(sum)
?sum

y en caso de querer saber los argumentos de la función debe escribir:

args(sum)

Realice el siguiente ejemplo: calcule el número de visitas medias en linkedin y facebook, suponiendo que esa información está almacenada en las siguientes variables:

```{r}

linkedin <- c(16, 9, 13, 5, 2, 17, 14)
facebook <- c(17, 7, 5, 16, 8, 13, 14)


```

Observa en la documentación de la función que aparece ... Este símbolo se llama elipsis. Es una forma de que R pase los argumentos sin que la función tenga que nombrarlos explícitamente. 

Si te has fijado bien en la documentación de la función mean, observarás que hay parámetros opcionales y requeridos. En caso de ser parámetros opcionales la función debe tener especificado los valores por defecto en caso de no ser inicializados por el usuario.


### Cómo crear una función

En caso de crear una función se deberá seguir la siguientes sintaxis:


~~~
nombre_funcion <- function(args){
  expresion
}
~~~

Ejemlo, cree una función que consiste en dado dos números devolver la suma de sus valores absolutos:

```{r}


```

