---
title: "Ejercicio de clase"
output: html_notebook
---
# Ejercicio 1 - Decision tree

## Lectura del dataset

En primer lugar, vamos a realizar una lectura del dataset ''train.csv''.

```{r}
train <- read.delim('data/train.csv', sep = '\t', head = TRUE )
rownames(train) <- train$id
train$id <- NULL
train
```
 Exploración inicial del dataset
```{r}
str(train)
```
```{r}
dim(train)
```
```{r}
#Fijar la semilla para reducir la aleatoriedad y aumentar la reproducibilidad del experimento
set.seed(1)
```

## Entrenamiento del modelo de arbol de decisión

En primer lugar vamos a instalar los paquetes necesarios
```{r}
#install.packages("rattle")
library(rpart)
library(rattle)
library(RColorBrewer)
```

Generar el arbol de decisión:
```{r}
tree <- rpart(Survived~.,
              #Predice el atributo 'Survived' en función del resto '.'
              data=train, method="class")
tree
```
```{r}
fancyRpartPlot(tree)
```
Por tanto, para las siguientes afirmaciones:

- El árbol predecirá que las pasajeras de la clase 3 no sobrevivirán, aunque está cerca -> Correcto. No sobrevive.

- La clase mayoritaria del nodo raíz es positiva, lo que denota supervivencia. -> Incorrecto. No sobrevive.

- El atributo que sigue al género hombre es una variable categórica. -> Incorrecto. Son ambas variables numéricas.

## Predicción para el test

Cargar el fichero de test:

```{r}
test <- read.delim('data/test.csv', sep = '\t', head = TRUE )
rownames(test) <- test$id
test$id <- NULL
test
```

### Construir la matriz de confusión y calcular la accuracy de la predicción

Realizar la predicción del modelo entrenado sobre el conjunto de test
```{r}
pred <- predict(tree, newdata = test, type = "class")
pred
```
Construit la matriz de confusión a partir de la predicción
```{r}
conf <- table(test$Survived, pred)
print(conf)
```
Calcular la accuracy:
```{r}
acc <- sum(diag(conf))/ sum(conf)
print(acc)
```

# Segunda parte - Construcción de un árbol complejo

## Segundo entrenamiento del modelo - cambiando el parámetro control
Realizamos una visual inicial del modelo :
```{r}
tree2 <- rpart(Survived ~., train, method="class", 
               control=rpart.control(cp=0.00001))

fancyRpartPlot(tree2)
```
Observa que el modelo presenta sobreajuste, es demasiado complejo y los nodos inferiores presentan conjuntos de datos muy pequeños (1%, 2%...), por lo que si sobreajusta el train no funcionará bien con el test.

Hay que podar el árbol:

```{r}
pruned <- prune(tree2, cp = 0.01)
fancyRpartPlot(pruned)
```
Se obtiene un resultado muy similar a 'tree' por lo que no hemos ganado información de ninguna forma. Hay que probar otro procedimiento.

## Tercer entrenamiento del modelo - cambiando el parametro split
En este caso vamos a probar a cambiar la heurística con la que se realiza la partición, a ver si obtenemos un resultado distinto.

Probamos con ''information'':
```{r}
tree_i <- rpart(Survived~., data=train, method="class",
                parms = list(split="information"))
fancyRpartPlot(pruned)
```
El resultado es muy parecido

Vamos a probar como se comporta la predicción sobre test
```{r}
pred_i <- predict(tree, newdata = test, type = "class")
```
Calcular la matriz de confusión
```{r}
conf <- table(test$Survived, pred_i)
print(conf)
```

Calcular la accuracy:
```{r}
acc <- sum(diag(conf))/ sum(conf)
print(acc)
```

# Ejercicio 2 - Curvas ROC

## Segunda predicción - cambiando el parámetro 'type'

Vamos a cambiar el tipo de predicción a realizar. Si bien antes estábamos realizando una predicción que daba como resultado la clase más probable (type='class'), ahora vamos a realizar una predicción que de como resultado la probabilidad de que sea cierta clase (tyoe='prob').

```{r}
all_probs <- predict(tree, test, type="prob")
summary(all_probs)
```
```{r}
all_probs[,2]
probs <- all_probs[,2]
```
## Curvas ROC
Copiado de clase sin mucha más información
```{r}
#install.packages("ROCR")
library(ROCR)
```

```{r}
# Make a prediction object: pred
pred <- prediction(probs, test$Survived)

# Make a performance object: perf
perf <- performance(pred, "tpr", "fpr")

# Plot this curve
plot (perf)
```

```{r}
test<-read.delim("data/test.csv", sep = "\t", head = TRUE)
train<-read.delim("data/train.csv", sep="\t", head = TRUE)

# Store the Survived column of train and test in train labels and test labels
train_labels <- train$Survived
test_labels <- test$Survived

# Copy train and test to knn train and knn test
knn_train <- train
knn_test <- test

# Drop Survived and id column for knn_ train and knn_test
knn_train$Survived <- NULL
knn_train$id <- NULL
knn_test$Survived <- NULL
knn_test$id <- NULL
```

```{r}
# Load the class package
library(class)

knn_train$Sex <- as.numeric(knn_train$Sex)
knn_test$Sex <- as.numeric(knn_test$Sex)

pred <- knn(train = knn_train, test = knn_test, cl = train_labels, k = 5)

# Construct the confusion matrix: conf
tab <- table(test_labels, pred)

# Print out the confusion matrix
tab
acc_knn <- sum(diag(tab)) / sum (tab)
```

